【裁判字號】    98,審事聲,91
【裁判日期】    980821
【裁判案由】    聲明異議
【裁判全文】
臺灣高雄地方法院民事裁定            98年度審事聲字第91號
聲  請  人  乙○○
            丁○○
            甲○○
                        66
相  對  人  丙○○
上列當事人間支付命令事件，異議人對於本院民事庭司法事務官
中華民國98年7 月2 日98年度司促字第28055 號裁定提出異議，
裁定如下：
    主  文
異議駁回。
    理  由
一、按當事人對於司法事務官處理事件所為之終局處分，得於處
    分送達後10日之不變期間內，以書狀向司法事務官提出異議
    ；司法事務官認異議為無理由者，應送請法院裁定之，民事
    訴訟法第240條之4第1項前段、第2項定有明文。
二、異議意旨略以：伊等為丁淑蘭之債權人，丁淑蘭對相對人丙
    ○○有約新台幣（下同）300 萬元之剩餘財產分配請求權，
    伊等自得代位丁淑蘭對相對人聲請核發支付命令，原裁定以
    代位權並非支付命令所可認定，且未審酌伊等之變更訴之聲
    明狀，即遽予駁回伊等支付命令之聲請，顯然率斷。為此聲
    明異議，求為更正原裁定，另核發支付命令命相對人給付14
    0 萬元本息予丁淑蘭，再由丁淑蘭給付異議人代位受領等語
    。
三、按債務人怠於行使其權利時，債權人因保全債權，得以自己
    名義行使其權利，為民法第242 條前段所明定。此項代位權
    行使之範圍，就同法第243 條但書規定旨趣推之，並不以保
    存行為為限，凡以權利之保存或實行為目的之一切審判上或
    審判外之行為，諸如假扣押、假處分、聲請強制執行、實行
    擔保權、催告、提起訴訟等，債權人皆得代位行使（最高法
    院69年台抗字第240 號判例要旨參照）。次按債權人代位債
    務人起訴，求為財產上之給付，因債務人之財產為總債權人
    之共同擔保，故訴求所得，應直接屬於債務人，即代位起訴
    之債權人，不得以之僅供清償一己之債權，如須滿足自己之
    債權，應另經強制執行程序始可，債權人雖亦有代位受領第
    三債務人清償之權限，但係指應向債務人給付，而由債權人
    代位受領而言，非指債權人直接請求第三債務人對自己清償
    而言，故債權人代位債務人起訴請求給付者，須聲明被告（
    第三債務人）應向債務人為給付之旨，並就代位受領為適當
    之表明，始與代位權行使效果之法理相符（最高法院64年台
    上字第2916號判例要旨可資參照）。
四、經查，異議人主張相對人為訴外人丁淑蘭之前夫，因丁淑蘭
    積欠異議人借款，並經異議人取得以丁淑蘭為債務人之支付
    命令，而丁淑蘭對相對人約有300 萬元之剩餘財產分配請求
    權怠於行使，故代位聲請核發支付命令，並聲明求為：債務
    人（相對人）應給付債權人（異議人）140 萬元，及自本支
    付命令送達翌日起至清償日止，按年息5%計算之利息，固據
    提出台灣台中地方法院97年度司促字第36851 號支付命令及
    相對人之戶籍謄本附卷為證。然查，異議人於聲請支付命令
    時，僅列丙○○為債務人，且就其等所主張之原因事實為代
    位權及請求核發之內容係向自己為給付等詞觀之，參酌前開
    判例意旨，此項請求之內容在法律上顯無理由，原裁定依民
    事訴訟法第513 條第1 項規定駁回其聲請，並無違誤。至異
    議人提起異議後，雖更正其聲明內容，但核其內容為相對人
    應將欠款（如聲請狀所載數額）給付丁淑蘭，再由丁淑蘭給
    付異議人，並代位受領等語，核其意思似又主張由丁淑蘭直
    接給付與異議人，而非行使代位權應有之聲明，且此項訴之
    聲明及當事人之變更，亦非於支付命令聲明異議程序所得主
    張，異議人據以主張原裁定有誤而請求廢棄，即屬無據，應
    予駁回。
五、綜上所述，異議人聲請核發命相對人為給付之支付命令，於
    法無據，原裁定駁回異議人支付命令之聲請，並無違誤，異
    議人指摘原裁定不當，求為廢棄，洵屬無理由，應予駁回。
六、據上論結，本件異議為無理由，依民事訴訟法第240 條之4
    第3 項後段，裁定如主文。
中    華    民    國    98    年    8     月    21    日
                  民事第二庭法  官  蘇姿月
正本係照原本作成。
不得聲明不服。
中    華    民    國    98    年    8     月    21    日
                            書記官  陳美月


司法院資訊處製作；財團法人民間司法改革基金會備份。
